【裁判字號】    99,抗,1098
【裁判日期】    990729
【裁判案由】    假扣押
【裁判全文】
臺灣高等法院民事裁定                  99年度抗字第1098號
抗  告  人  全家便利商店股份有限公司
法定代理人  乙○○
上列抗告人因與相對人甲○○間假扣押事件，對於中華民國99年
6月21日臺灣臺北地方法院99年度裁全字第1969號裁定提起抗告
，本院裁定如下：
    主      文
抗告駁回。
抗告費用由抗告人負擔。
    理      由
一、本件聲請及抗告理由略以：伊前承租相對人所有坐落屏東縣
    內埔鄉○○路92號1、2樓房屋（下稱系爭房屋），以設立全
    家便利商店內埔中興店（下稱內埔中興店），委由相對人之
    配偶李薇茵加盟經營，租賃期間自民國（下同）95年4月1日
    起至109年3月31日止，相對人同時為李薇茵加盟經營之連帶
    保證人。伊與李薇茵於加盟契約內約明李薇茵應每日將營業
    收入，扣除營業費用後之餘額，當日存（匯）入伊指定之銀
    行帳戶，惟李薇茵自96年起一再違反上開約定，未切實將每
    日營業收入繳回，伊乃於97年6月20日與李薇茵及相對人簽
    訂協議書，約定李薇茵如再發生未（少）送款之違約情事，
    伊得逕自終止加盟契約，詎李薇茵非但未改善，且情況日趨
    嚴重，伊不得已乃於99年6月10日以存證信函通知李薇茵終
    止加盟契約，並於99年6月15日與相對人達成系爭房屋租賃
    關係於99年7月12日終止之協議，租約終止後，相對人應返
    還伊先前已支付之押金及預付之租金共計新臺幣（下同）38
    萬1,703元。因李薇茵與相對人為夫妻關係，李薇茵既長期
    挪用加盟店營業收入，顯見其夫妻二人之財務狀況不佳，而
    系爭房屋為相對人僅有之財產，若不予假扣押，相對人恐已
    脫產而難以求償，爰請求准予就相對人之財產在38萬1,703
    元之範圍內予以假扣押等語。原法院以抗告人未能提出供法
    院即時調查之證據，以釋明相對人有何假扣押原因，而駁回
    抗告人之聲請。
二、按債權人就金錢請求或得易為金錢請求之請求，欲保全強制
    執行者，得聲請假扣押；假扣押非有日後不能強制執行或甚
    難執行之虞者，不得為之；請求及假扣押之原因應釋明之，
    前項釋明如有不足，而債權人陳明願供擔保或法院認為適當
    者，法院得定相當之擔保，命供擔保後為假扣押；民事訴訟
    法第522條第1項、第523條第1項及第526條第1、2項分別定
    有明文。是請求及假扣押之原因，債權人應先釋明使法院信
    其大致適當，僅於其釋明不足時，法院為補強計，始得命供
    擔保，非謂法院於債權人未為釋明，僅陳明願供擔保時，即
    得為命提供擔保之假扣押裁定。又民事訴訟法第523條第1項
    所謂「不能強制執行」，如債務人浪費財產，增加負擔，或
    就其財產為不利益之處分，將成為無資力之情形等是，所謂
    甚難執行，如債務人將移住遠方或逃匿是。另所謂「釋明」
    ，即當事人提出之證據未能使法院達於確信之程度，僅在使
    法院得薄弱之心證，信其事實上之主張大概為如此者而言。
三、經查，抗告人主張：伊於系爭房屋租賃契約終止後，對相對
    人有請求返還押金及預付租金之債權38萬1,703元，業據提
    出房屋租賃契約書及終止租賃契約協議書為證，堪認抗告人
    就請求之原因已為相當之釋明。至就本件有假扣押之原因，
    抗告人雖主張：李薇茵與相對人為夫妻，因李薇茵長期挪用
    營業收入，二人財產狀況明顯不佳，系爭房屋為相對人僅有
    之財產，若不予假扣押，抗告人之債權，恐難以求償等語，
    並提出改善通知書、協議書、存證信函、加盟契約終止協議
    書、終止租賃契約協議書等為證，惟此均僅能證明李薇茵有
    未依約將每日營業收入繳回之違約情事，尚難據此遽認相對
    人財產狀況不佳而有脫產之虞。抗告人復未提出相對人浪費
    財產、增加負擔，或就其財產為不利益之處分，將成為無資
    力情形之其他具體證據，以釋明之。是原法院駁回抗告人之
    聲請，於法核無不合。抗告意旨指摘原裁定不當，求予廢棄
    ，為無理由，應予駁回。
據上論結，本件抗告為無理由，爰裁定如主文。
中    華    民    國    99    年    7     月    29    日
                    民事第三庭
                        審判長法  官  林敬修
                              法  官  吳青蓉
                              法  官  黃騰耀
正本係照原本作成。
不得再抗告。
中    華    民    國    99    年    7     月    29    日
                              書記官  潘大鵬

司法院資訊處製作；財團法人民間司法改革基金會備份。
